【裁判字號】    98,訴,451
【裁判日期】    981119
【裁判案由】    違反毒品危害防制條例
【裁判全文】
臺灣花蓮地方法院刑事判決               98年度訴字第451號
公  訴  人  臺灣花蓮地方法院檢察署檢察官
被      告  甲○○
                    （現因另案於臺灣花蓮監獄執行中）
上列被告因違反毒品危害防制條例案件，經檢察官提起公訴（98
年度偵字第3654號、98年度毒偵字第479 號），被告就被訴事實
為有罪之陳述，本院合議庭裁定由受命法官獨任進行簡式審判程
序審理，判決如下：
    主  文
甲○○施用第一級毒品，累犯，處有期徒刑捌月。
扣案之海洛因殘渣袋參個均沒收銷燬之，吸管壹支沒收之。
    事  實
一、觀察勒戒與強制戒治：
(一)甲○○前因施用毒品案件，經本院於民國88年6 月10日以88
    年度毒聲字第359 號裁定送觀察、勒戒後，認無繼續施用毒
    品傾向，於88年6 月24日執行完畢釋放，並由臺灣花蓮地方
    法院檢察署檢察官以88年度偵字第2307號為不起訴處分確定
    。
(二)甲○○復因施用毒品案件，經本院於89年2 月15日以89年度
    毒聲字第129 號裁定送觀察勒戒後，認有繼續施用毒品傾向
    ，經本院於89年3月17日以89年度毒聲字第254號裁定令入戒
    治處所施以強制戒治，嗣於89年9 月20日停止戒治出所（並
    接續執行有期徒刑）。
(三)甲○○再因施用毒品案件，經本院於89年12月2 日以89年度
    毒聲字第1199號裁定令入戒治處所施以強制戒治，嗣於91年
    3月18日停止戒治出所（並接續執行有期徒刑）。
二、犯罪前科：
(一)甲○○因竊盜案件，經臺灣高等法院花蓮分院於94年12月30
    日以94年度上易字第148號判處有期徒刑1年2月確定。
(二)甲○○復因施用毒品案件，經本院於95年2月3日以94年度訴
    字第416號判處有期徒刑1年4月確定。
(三)上開兩案件經本院於96年8月14日以96年度聲減字第288號裁
    定減刑並定應執行有期徒刑1年2 月確定，嗣甲○○於97年3
    月16日執行完畢（成立累犯）。
三、本案犯罪事實：
    甲○○基於施用第一級毒品海洛因之犯意，於98年8月4日之
    某時，在其位於花蓮市○○路622巷7號住處，非法施用第一
    級毒品海洛因1次。嗣經警於同年月5日下午3 時10分左右持
    本院核發之搜索票至其住處搜索時，扣得殘渣袋3個、吸管1
    支。
四、案經花蓮縣警察局吉安分局報告臺灣花蓮地方法院檢察署檢
    察官偵查終結提起公訴。
    理  由
壹、程序事項：
    查被告甲○○所犯為毒品危害防制條例第10條第1 項之施用
    第一級毒品罪，非死刑、無期徒刑、最輕本刑為3 年以上有
    期徒刑之罪，或高等法院管轄第一審之案件，被告於本院準
    備程序中，就被訴事實為有罪之陳述，經告以簡式審判程序
    之旨，並聽取檢察官、被告之意見後，本院合議庭業已依刑
    事訴訟法第273條之1第1 項之規定，裁定由受命法官獨任進
    行簡式審判程序，是本件之證據調查，依刑事訴訟法第 273
    條之2規定，不受同法第159條第1項、第161條之2、第161條
    之3、第163條之1及第164條至第170 條規定之限制，合先敘
    明。
貳、實體事項：
一、前開事實，業據被告於偵訊中及本院審理時均自白不諱，且
    被告於98年8月5日為警採集其親自排放之尿液，送請慈濟大
    學濫用藥物檢驗中心，以氣相層析質譜儀分析法確認檢驗結
    果，呈嗎啡及可待因陽性反應，此有被告檢體編號Ｚ0000000
    00號尿液檢體採集送驗紀錄表及慈濟大學濫用藥物檢驗中心
    檢驗總表各1 份附卷可稽，另有被告所有供施用毒品所用之
    殘渣袋3個、吸管1支扣案可佐，足認被告前開自白與事實相
    符，可以採信。本案罪證明確，被告犯行洵堪認定，自應依
    法論科。
二、論罪科刑：
(一)查海洛因係毒品危害防制條例第2 條第2項第1款所定之第一
    級毒品；又犯毒品危害防制條例第10條施用毒品之罪者，檢
    察官應聲請法院裁定，令被告入勒戒處所觀察、勒戒，經觀
    察、勒戒後，無繼續施用毒品之傾向者，應即釋放，並由檢
    察官為不起訴處分，有繼續施用毒品之傾向者，則由檢察官
    先聲請法院裁定令入戒治處所施以強制戒治，俟強制戒治期
    滿，再行釋放，並由檢察官為不起訴處分；而依前開規定觀
    察勒戒或強制戒治執行完畢釋放後，5 年內再犯施用毒品之
    罪者，檢察官應依法追訴，毒品危害防制條例第20條第1 項
    、第2項、第23條第2 項分別定有明文。且倘被告於5年內已
    再犯，經依法追訴處罰，縱其第3次（或第3次以上）再度施
    用毒品之時間，在初犯經觀察、勒戒或強制戒治執行完畢 5
    年以後，已不合於「5年後再犯」之規定，且因已於「5年內
    再犯」，顯見其再犯率甚高，原實施觀察、勒戒或強制戒治
    ，已無法收其實效，即應依該條例第10條處罰，有最高法院
    95年度第7次及97年度第5次刑事庭會議決議可資參照。查本
    案被告執行觀察、勒戒完畢釋放後，復於5 年內因施用毒品
    案件，經本院裁定送觀察勒戒、強制戒治及判刑確定，有臺
    灣高等法院被告前案紀錄表附卷可考，是其本案施用毒品之
    時間固在初次執行觀察、勒戒完畢釋放5 年後，惟其觀察、
    勒戒執行完畢釋放後既因施用毒品案件復經送觀察勒戒、強
    制戒治及判刑確定，依前揭說明，即非屬毒品危害防制條例
    第20條第3項所定「5年後再犯」之情形，故檢察官依法逕行
    起訴本案，於法要無不合。
(二)核被告所為，係犯毒品危害防制條例第10條第1 項之施用第
    一級毒品罪。被告持有第一級毒品以供其施用，其持有之低
    度行為應為其施用之高度行為所吸收，不另論罪。被告前曾
    受如事實欄所載有期徒刑之執行，此有臺灣高等法院被告前
    案紀錄表附卷可考，其於有期徒刑執行完畢後5 年以內，故
    意再犯本件最重本刑為有期徒刑以上之刑之罪，為累犯，應
    加重其刑。爰審酌被告犯罪之動機、吸食頻率、曾有施用毒
    品之前科仍不知戒除，惟犯罪後坦承犯行，且所犯之施用毒
    品犯行乃戕害自己身心健康，並未危及他人等一切情狀，量
    處如主文所示之刑，以示懲儆。
(三)扣案之海洛因殘渣袋3個，應依毒品危害防制條例第18條第1
    項前段規定，均沒收銷燬之。又扣案之吸管1 支，雖非專供
    施用毒品之器具，然屬被告所有供施用第一級毒品海洛因所
    用，業據被告於本院審理中供明無誤，爰依刑法第38 條第1
    項第2款之規定宣告沒收。
據上論斷，應依刑事訴訟法第273條之1第1項、第299條第1 項前
段，毒品危害防制條例第10條第1項、第18條第1項前段，刑法第
11條前段、第47條第1項、第38條第1項第2款，判決如主文。
本案經檢察官簡淑如到庭執行職務。
中    華    民    國    98    年    11    月    19    日
                  刑事第一庭    法  官  曹庭毓
以上正本證明與原本無異。
如不服本判決應於收受送達後10日內向本院提出上訴書狀，並應
敘述具體理由。其未敘述上訴理由者，應於上訴期間屆滿後20日
內向本院補提理由書(均須按他造當事人之人數附繕本)「切勿逕
送上級法院」。
中    華    民    國    98    年    11    月    19    日
                                書記官
附錄本判決論罪之法律條文：
施用第一級毒品者，處6月以上5年以下有期徒刑。
施用第二級毒品者，處3年以下有期徒刑。


司法院資訊處製作；財團法人民間司法改革基金會備份。
